【裁判字號】    97,上訴,3322
【裁判日期】    970822
【裁判案由】    毒品危害防制條例
【裁判全文】
臺灣高等法院刑事判決                97年度上訴字第3322號
上  訴  人
即  被  告  甲○○
上列上訴人因毒品危害防制條例案件，不服臺灣板橋地方法院97
年度訴字第1668號，中華民國97年4月30日第一審判決（起訴案
號：臺灣板橋地方法院檢察署97年度毒偵字第2682號），提起上
訴，本院判決如下：
    主  文
原判決撤銷。
甲○○施用第一級毒品，處有期徒刑拾月。扣案第一級毒品海洛
因（驗餘淨重零點零壹壹肆公克）、第二級毒品甲基安非他命（
驗餘淨重壹點零柒柒捌公克）沒收銷燬之；上開毒品海洛因、甲
基安非他命之外包裝袋各壹只均沒收。
    事  實
一、甲○○前於民國九十一年十一月間因違反槍砲彈藥刀械管制
    條例案件，經臺灣板橋地方法院以九十二年度訴字第一三八
    六號判決判處有期徒刑一年十月，併科罰金新臺幣十萬元，
    嗣經本院以九十三年度上訴字第三四九九號判決撤銷原判決
    改判有期徒刑一年十月，併科罰金新臺幣十萬元確定。又於
    九十一年間因犯毒品危害防制條例案件，經臺灣板橋地方法
    院以九十二年度訴字第八二三號判決判處應執行有期徒刑九
    月確定。上開二罪並經本院九十四年度聲字第六七九號裁定
    定應執行刑有期徒刑二年五月確定。復於九十四年間因施用
    毒品案件，經臺灣板橋地方法院以九十四年度訴字第六三三
    號判決判處應執行有期徒刑一年確定，並接續執行，於九十
    六年五月三日假釋出監付保護管束（本案不構成累犯）。
二、甲○○前因施用毒品案件，經臺灣苗栗地方法院以八十八年
    度毒聲字第一四七五號裁定送觀察、勒戒後，認無繼續施用
    毒品傾向，經臺灣宜蘭地方法院檢察署檢察官於八十九年四
    月五日以八十九年度毒偵字第五七一號為不起訴處分確定，
    並於同日釋放出所，復於上開觀察、勒戒執行完畢釋放後五
    年內之九十一年十二月十九日因施用毒品案件，經臺灣板橋
    地方法院以九十一年度毒聲字第四二七四號裁定送觀察、勒
    戒後，因認有繼續施用毒品傾向，經同以九十二年度毒聲字
    第二五七號裁定送強制戒治，於九十三年一月九日因毒品危
    害防制條例修正結案，同案並經臺灣板橋地方法院於九十二
    年四月三十日以九十二年度訴字第八二三號刑事判決判處應
    執行有期徒刑九月確定。
三、詎甲○○於前揭假釋期間，猶不知悔改，明知海洛因及甲基
    安非他命係毒品危害防制條例所列之第一、二級毒品，不得
    非法施用及持有，仍於前次觀察、勒戒執行完畢釋放後之五
    年內，基於施用第一級毒品海洛因及第二級毒品甲基安非他
    命之犯意，於九十七年三月五日上午十時許在臺北縣三峽鎮
    ○○路二三八巷八號之住處，以將毒品海洛因及甲基安非他
    命一併放置玻璃球內燒烤後吸取煙氣之方式，同時施用海洛
    因及甲基安非他命一次；嗣於同日二十一時許在臺北縣板橋
    市○○路○段一九八巷一號二樓為警查獲，並自其身上扣得
    海洛因一包（驗後淨重○．○一一四公克）、甲基安非他命
    一包（驗後淨重一．○七七八公克）。經警將採液送檢驗而
    悉上情。
四、案經臺北市政府警察局移送臺灣板橋地方法院檢察署檢察官
    偵查起訴。
    理  由
一、證據能力部分：
  (一)依據刑事訴訟法第一百五十六條第一項之規定，被告之自白
    非出於強暴、脅迫、利誘、詐欺、疲勞訊問、違法羈押或其
    他不正之方法，且與事實相符者，得為證據。經查，上訴人
    即被告甲○○於原審之自白，於本院審理時未到庭陳述或以
    書狀抗辦自白之非出於任意性，復與下述二證據所顯示之事
    實具有合致性，衡諸上揭說明，應認其自白具有證據能力。
  (二)本件認定事實所引用之本件卷證所有證據（文書證據、物證
    ），檢察官於本院未主張排除前開證據之證據能力，且迄於
    本院言詞辯論終結前未表示異議，被告亦未到庭或以書狀表
    示異議，本院經審酌前開證據並非公務員違背法定程序，亦
    無刑事訴訟法第一百五十九條之四顯有不可信之情況，故上
    揭卷證證據（文書證據、物證），應有證據能力。
二、上揭事實，業據被告坦承不諱（原審卷三五頁），且被告為
    警查獲時所採集之尿液（檢體編號○一四二九八號），經送
    臺灣尖端先進生技醫藥股份有限公司，以EIA酵素免疫分析
    法初步檢驗，再以GC/MS氣相層析質譜儀法確認檢驗結果，
    呈現鴉片類（海洛因）、安非他命類（甲基安非他命）陽性
    反應乙節，有該公司九十七年三月十四日濫用藥物檢驗報告
    及臺北市政府警察局偵辦毒品案件尿液檢體委驗單各一件附
    卷可稽（偵卷八五、九三頁）。扣案之白色粉末及白色透明
    結晶各一包，經送鑑定結果，分別含有第一級毒品海洛因（
    驗後淨重○．○一一四公克）、第二級毒品甲基安非他命（
    驗後淨重一．○七七八公克）成分，有交通部民用航空局航
    空醫務中心航藥鑑字第○九七一七一一號、第000000
    0號鑑定書各一份附卷可考（原審卷二七、二八頁），足認
    被告任意性自白與事實相符，堪予採信。被告於本院以書狀
    辯稱，其施用之二類毒品係於九十六年九月間一起購入，反
    覆施用，本案與其另於九十六年九月二十一日及同年十一月
    中旬因施用毒品案件遭判刑之二案間，有接續犯論以一罪之
    關係，三案應僅論以一罪云云（本院卷一○頁）。然查：
  (一)按刑法修正條文於九十四年二月二日經總統公布，並自九十
    五年七月一日起施行，其中原刑法第五十六條之連續犯規定
    業經刪除，即修正後之刑法已無連續犯得論以裁判上一罪之
    情形。依刑法第五十六條修正理由之說明，謂「對繼續犯同
    一罪名之罪者，均適用連續犯之規定論處，不無鼓勵犯罪之
    嫌，亦使國家刑罰權之行使發生不合理之現象」「基於連續
    犯原為數罪之本質及刑罰公平原則之考量，爰刪除有關連續
    犯之規定」等語，即係將本應各自獨立評價之數罪，回歸本
    來就應賦予複數法律效果之原貌。因此，就刑法修正施行後
    多次施用毒品之犯行，採一罪一罰，始符合立法本旨。被告
    於刑法修正施行前連續施用毒品部分，應依刑法第二條第一
    項之規定，適用修正前連續犯之規定論以一罪；刑法修正施
    行後之多次施用犯行，除符合接續犯之要件外，則應一罪一
    罰，再就刑法修正施行後之數罪，與修正前依連續犯規定所
    論之一罪，數罪併罰，合併定其應執行之刑（最高法院九十
    六年八月二十一日九十六年度第九次刑事庭會議決議意旨參
    照）。故而於刑法修正施行後之多次施用毒品之犯行，除依
    具體個案情節判斷符合接續犯之情形外，應依一罪一罰予以
    數罪併罰論處。
  (二)查被告辯稱本案施用之二類毒品係一次購入，非惟無證據憑
    佐，且稽之被告所指其另於九十六年九月二十一日及同年十
    一月中旬因施用毒品遭判刑二案，所指施用毒品之犯罪時間
    與本案有數月之隔，自與前揭接續犯要件不符，不足為被告
    有利之證據。
三、再被告因施用毒品案件，經臺灣苗栗地方法院以八十八年度
    毒聲字第一四七五號裁定送觀察、勒戒後，認無繼續施用毒
    品傾向，經臺灣宜蘭地方法院檢察署檢察官於八十九年四月
    五日以八十九年度毒偵字第五七一號為不起訴處分確定，並
    於同日釋放出所，復於上開觀察、勒戒執行完畢釋放後五年
    內之九十一年十二月十九日因施用毒品案件，經臺灣板橋地
    方法院以九十一年度毒聲字第四二七四號裁定送觀察、勒戒
    後，因認有繼續施用毒品傾向，經同以九十二年度毒聲字第
    二五七號裁定送強制戒治，於九十三年一月九日因毒品危害
    防制條例修正結案，同案並經臺灣板橋地方法院於九十二年
    四月三十日以九十二年度訴字第八二三號刑事判決判處應執
    行有期徒刑九月確定等情，有本院被告前案紀錄表在卷可憑
    （本院卷一二至二二頁背面），其受觀察、勒戒、強制戒治
    執行完畢釋放後，五年以內於九十七年三月五日，再犯本件
    施用毒品之犯行，自應依法追訴處罰。綜上，本件事證明確
    ，被告犯行堪以認定，應依法論科。
四、論罪理由：
  (一)按海洛因及甲基安非他命分別係毒品危害防制條例第二條第
    二項第一款、第二款所列之第一級、第二級毒品。
  (二)核被告所為，係犯毒品危害防制條例第十條第一項之施用第
    一級毒品罪及同條例第十條第二項之施用第二級毒品罪。其
    於施用毒品海洛因、甲基安非他命而持有各該毒品之低度行
    為，應分別為施用之高度行為所吸收，均不另論罪。又被告
    以一行為同時犯上開二罪名，為想像競合犯，應從一重之施
    用第一級毒品罪論處。雖公訴意旨認被告所犯上開二罪名，
    應予分論併罰。惟被告於原審堅詞，其係將海洛因及甲基安
    非他命一併放入玻璃球內燒烤同時施用二種毒品等語（原審
    卷三五、三六頁），又按非法施用毒品之方式，並無固定模
    式，施毒者對不同毒品種類，或因個人成癮性、經濟狀況、
    所產生效用性等等不一之考量而可能有不同之施用方式，而
    同時放入玻璃球內燒烤吸食，亦為吸毒者同時施用甲基安非
    他命暨海洛因之方式之一，此為本院職務上所已知事實，並
    有行政院衛生署管制藥品管理局九十二年一月七日管檢字第
    ○九二○○○○○二六號函可參，故被告之上揭供述並非無
    據，本院復查無確切證據證明被告有將二種毒品分開施用之
    事證，依「罪證有疑，利於被告」之原則，自無從將被告所
    犯上開二罪予以分論併罰，附此陳明。另於本案，被告並無
    累犯之適用（詳事實一所載），公訴意旨認有適用，尚有誤
    會，同予敘明。
五、原判決撤銷及論罪理由：
  (一)原審據以對被告論罪科刑，固非無見。惟查，本案被告並無
    累犯之適用，原判決於主文欄為累犯之諭知，顯有違誤。被
    告以本案與其餘所犯二案係接續犯一罪關係提起上訴，雖無
    理由，惟原判決既有上揭之可議，仍屬無可維持，自應由本
    院予以撤銷改判。
  (二)爰審酌被告屢犯毒品罪行不改，有事實欄所載之前案情形，
    顯見其戒除毒癮之意志薄弱，無視於毒品對於自身健康之戕
    害及國家對於杜絕毒品犯罪之禁令，惟考量施用毒品者均具
    有相當程度之生理成癮性及心理依賴性，戒除不易，且犯罪
    心態與一般刑事犯罪之本質不同，非難性較低，暨衡以其施
    用毒品之動機、犯罪後坦承犯行之態度等一切情狀，量處如
    主文第二項所示之刑，以資懲儆。
  (三)扣案之第一級毒品海洛因（驗餘淨重○．○一一四公克）及
    第二級毒品甲基安非他命（驗餘淨重一．○七七八公克），
    不問屬犯人與否，應依毒品危害防制條例第十八條第一項前
    段之規定，併予諭知沒收銷燬之；至上開毒品海洛因、甲基
    安非他命之外包裝袋各一只，均係用來包裹毒品，防其裸露
    、潮濕，便於攜帶，皆係被告所有且供本件施用毒品所用之
    物，此經被告陳明在卷（偵卷八二頁背面），應依刑法第三
    十八條第一項第二款規定宣告沒收。
六、被告經本院合法傳喚，無正當之理由不到庭者，爰不待其陳
    述，為一造辯論判決。
據上論斷，應依刑事訴訟法第三百七十一條、第三百六十九條第
一項前段、第三百六十四條、第二百九十九條第一項前段，毒品
危害防制條例第十條第一項、第二項、第十八條第一項前段，刑
法第十一條前段、第五十五條、第三十八條第一項第二款，判決
如主文。
本案經檢察官王壬貴到庭執行職務。
中    華    民    國    97    年    8     月    22    日
            刑事第十八庭  審判長法  官  吳鴻章
                                法  官  陳健順
                                法  官  段景榕
以上正本證明與原本無異。
如不服本判決，應於收受送達後十日內向本院提出上訴書狀，其
未敘述上訴之理由者並得於提起上訴後十日內向本院補提理由書
（均須按他造當事人之人數附繕本）。
                                書記官  陳靜姿
中    華    民    國    97    年    8     月    22    日
附錄本案論罪科刑法條全文
毒品危害防制條例第10條
施用第一級毒品者，處 6 月以上 5 年以下有期徒刑。
施用第二級毒品者，處 3 年以下有期徒刑。


司法院資訊處製作；財團法人民間司法改革基金會備份。
